【裁判字號】    88,上訴,1142
【裁判日期】    890405
【裁判案由】    偽造有價證券
【裁判全文】
臺灣高等法院臺中分院刑事判決                  八十八年度上訴字第一一四二號
      上  訴  人  臺灣苗栗地方法院檢察署檢察官
      上  訴  人
      即  被  告  乙  ○  ○
      指定辯護人  本院公設辯護人  己○○
右上訴人等因被告偽造有價證券案件，不服臺灣苗栗地方法院八十八年度訴字第八三
號中華民國八十八年四月三十日第一審判決（起訴案號：臺灣苗栗地方法院檢察署八
十八年度偵緝字第三五號），提起上訴，本院判決如左：
      主  文
上訴駁回。
      事  實
一、乙○○曾有竊盜、違反動產擔保交易法等前科【最近甫於民國  (下同)八十八年
    三月二日，因違反動產擔保交易法案件，經原審判處有期徒刑六月，易科罰金以
    三百元折算一日，不構成累犯】，竟不思悔改，明知其在無金主支持下並無繳納
    鉅額土地價金之能力，詎仍基於為自己不法所有之意圖，於八十六年五、六月間
    ，透過不知情之辛○○介紹，向庚○○佯稱其為「龍順建設有限公司」（以下簡
    稱龍順公司）負責人，欲購買庚○○所有坐落於臺北市○○區○○段二小段六五
    四地號，面積共計二四六六六平方公尺，所有權應有部分二分之一土地。嗣於八
    十六年六月十二日，在苗栗縣苗栗市○○里○○街二二Ｏ號龍順公司內，由乙○○與庚○○簽訂該筆土地買賣契約書，約定總價新臺幣（下同）五千五百九十五
    萬元，並約定於同年月十八日，由乙○○先交付頭期款三千萬元後（包含應給付
    予出賣人庚○○該筆土地買賣之第一次價款一千八百八十一萬元及應給付予介紹
    人辛○○之仲介費一千一百十九萬元），再辦理土地所有權移轉手續。乙○○為
    取信於庚○○、辛○○二人，明知其所持有之萬泰商業銀行土城分行、戶名丁○○、帳號000000000號（公訴人誤繕為0000000號）支票係無法
    兌現之空頭支票，竟仍意圖供行使之用，於未取得有權者之授權下，在前揭時、
    地，偽填發票日及金額，同時接續偽造如附表所示之支票三紙，分別交付予庚○○及辛○○。嗣因乙○○所交付之上開偽造支票均無法提示兌現，庚○○、辛○○二人始知受騙，而未將該筆土地移轉登記予乙○○。
二、案經臺中縣調查站報告臺灣臺中地方法院檢察署報請臺灣高等法院臺中分院檢察
    署核轉臺灣苗栗地方法院檢察署檢察官偵查起訴。
      理  由
一、訊據上訴人即被告（以下簡稱被告）乙○○於原審對右揭事實，除否認有詐欺之
    意思外，餘均坦承不諱，並經被害人庚○○、辛○○到庭結證屬實。雖被告陳稱
    ：「前開支票係伊看報上廣告，向姓名、年籍不詳，自稱為「邱代書」之成年男
    子所購買，原先是作為週轉之用，預計於發票日前，即可找到金主，由金主支付
    土地價款，而將支票換回。惟因金主臨時爽約，以致無法依預定計劃付款，但伊
    於發票日到期前，有商請被害人等不要提示，以待伊與金主再作商議，故伊無詐
    騙被害人等之意圖。又伊所購買之支票係所謂「人頭票」、「芭樂票」，雖其不
    認識發票人丁○○及出賣人「邱代書」者，惟伊買來之前揭支票上，已蓋有發票
    人丁○○之印文，出賣人「邱代書」並未限制該支票金額，伊只填上發票日及金
    額。且伊所購支票上之發票人印文係屬真正，此由該等支票之退票理由是存款不
    足而非印鑑不符即可推知。故足證販售支票者於販賣同時即授權買受之被告自行
    填載其他票據應記載事項，否則伊不可能得知原始開戶人及取得印鑑章。因此被
    告係在獲得有權者之同意下填寫金額、發票日等資料，故伊填寫金額、發票日等
    票據上應記載事項之行為，非屬無權者之冒名填載，故不構成偽造有價證券罪」
    云云。惟查：被告自承並無能力購買上開土地（問：「當初有無能力購買那塊土
    地？」，見原審八十八年四月十六日審判筆錄），但有金主要買，而伊未與金主
    見過面，不認識丁○○其人，也從未接觸過。（問：「有無與金主見過面？」「
    認識丁○○嗎？」，同上審判筆錄）衡情一般票據發票人簽發空白授權票據時，
    多會以填載原因關係範圍內之金額或約定金額限制之，而不致使被授權者漫無限
    制地任意填載，何況本件被告並不認識發票人丁○○，更未曾謀面，何有經丁○○授權填載之可言？故本件被告明知未得發票人丁○○之授權完成填載而在支票
    上填寫金額及發票日，使該支票具備票據應記載事項，已構成偽造有價證券之行
    為。被告偽造後，持之交付予庚○○、辛○○，足見被告顯係意圖供行使之用而
    偽造有價證券。此外，復有偽造之支票三紙影本附卷可稽，被告所辯顯係事後卸
    責之詞，委無足採，本件事證明確，被告犯行洵堪認定。
二、核被告所為，係犯刑法第二百零一條第一項之偽造有價證券罪。其行使偽造有價
    證券之輕度行為，為高度之偽造有價證券罪行為所吸收。又同時偽造同一被害人
    之多張支票時，其被害法益仍屬一個，是構成偽造有價證券之接續犯，為單純一
    罪，公訴人認係連續犯，容有誤會。至其行使偽造支票以支付買賣土地價金之行
    為，雖亦含有詐欺取財之性質，惟行使偽造有價證券行為原已包括詐欺取財或財
    產上不法利益之行為在內，無須另論以詐欺罪名（最高法院二十五年上字第一八
    一四號、四十三年臺非字第四五號判例及六十二年度第一次刑事庭會議決定〈一
    〉前段參照）。公訴人誤認前開偽造有價證券罪與詐欺未遂罪之間有方法結果之
    牽連關係，尚有未洽。原審適用刑法第二百零一條第一項、第二百零五條、罰金
    罰鍰提高標準條例第一條前段之規定，審酌被告之品行、犯罪之動機、目的、手
    段、所生危害及犯罪後之態度等一切情狀，量處有期徒刑參年貳月，如附表所示
    之支票三紙，均係偽造之有價證券，雖未扣案，但未據證明業已滅失，均應依刑
    法第二百零五條之規定宣告沒收，原審認事用法，並無不當。公訴人上訴意旨認
    被告另於八十七年三月十五日，亦偽造以丙○○為發票人、面額二十八萬三千二
    百元之支票乙紙予雄鉅混凝土有限公司以支付貨款，涉嫌偽造有價證券之犯行，
    而與本案有裁判上一罪之連續犯關係。惟查，公訴人所上訴之部分，據該件告訴
    人雄鉅混凝土有限公司代表人戊○○指訴，係以被告涉嫌詐欺提出告訴，而公訴
    人誤認係偽造有價證券，經本院審酌卷附資料，認該上訴部分，與本案並無連續
    犯之裁判上一罪關係，公訴人上訴非有理由。又被告上訴未具任何理由，且未到
    庭陳述，是亦無從審酌，故被告上訴亦屬無理由，均應予駁回。
三、被告經合法傳喚，無正當理由不到庭，爰不待其陳述，逕行判決。
四、據上論斷，應依刑事訴訟法第三百六十八條、第三百七十一條，判決如主文。
本案經檢察官甲○○到庭執行職務。
中      華      民      國    八十九     年      四       月     五     日
                                  臺灣高等法院臺中分院刑事第四庭
                                        審判長法  官  陳  紀  綱
                                              法  官  蔡  聰  明
                                              法  官  吳  重  政
右正本證明與原本無異。
如不服本判決應於收受送達後十日內向本院提出上訴書狀，其未述上訴之理由者並
得於提起上訴後十日內向本院補提理由書（均須按他造當事人之人數附繕本）。
                                              書記官  郭  文  華
中      華      民      國    八十九     年      四       月     七     日
附錄
刑法第二百零一條第一項：
意圖供行使之用，而偽造、變造公債票、公司股票或其他有價證券者，處三年以上十
年以下有期徒刑，得併科三千元以下罰金。
                                                                        Ｆ
附表
┌──┬───┬──────┬──────┬─────┬──────────┬───┬─────┐
│編號│發票人│  付 款 人  │  帳    號  │ 支票號碼 │      金      額    │發票日│ 備   註  │
├──┼───┼──────┼──────┼─────┼──────────┼───┼─────┤
│ 壹 │丁○○│萬泰商業銀行│三○一○○三│ＡＶ２０１│壹仟捌佰捌拾壹萬元  │6.18.│買賣頭期款│
│    │      │土城分行    │四○六      │５１５８  │                    │    │          │
├──┼───┼──────┼──────┼─────┼──────────┼───┼─────┤
│ 貳 │同  右│  同    右  │  同    右  │ＡＶ２０１│貳佰萬元            │6.│違約金    │
│    │      │            │            │５１６２  │                    │      │          │
├──┼───┼──────┼──────┼─────┼──────────┼───┼─────┤
│ 壹 │同  右│  同    右  │  同    右  │ＡＶ２０１│壹仟壹佰壹玖萬元    │6.18.│仲介費    │
│    │      │            │            │５１６１  │                    │      │          │
└──┴───┴──────┴──────┴─────┴──────────┴───┴─────┘
                                                      Ｆ


司法院資訊處製作；財團法人民間司法改革基金會備份。
